【裁判字號】    94,訴,2020
【裁判日期】    950208
【裁判案由】    強盜
【裁判全文】
臺灣板橋地方法院刑事判決              94年度訴字第2020號
公  訴  人  臺灣板橋地方法院檢察署檢察官
被      告  丙○○
                      樓
                  （現另案在臺灣臺北戒治所強制戒治中）
選任辯護人  溫光雄 律師
上列被告因強盜案件，經檢察官提起公訴（94年度偵字第14059號）
，本院判決如下：
    主  文
丙○○攜帶兇器毀壞門扇竊盜，因防護贓物、脫免逮捕，當場施
以強暴，累犯，處有期徒刑柒年陸月。
扣案白色手套壹只沒收。
    事  實
一、丙○○前於民國88年間，因竊盜案件，經臺灣桃園地方法院
    以88年度易字第2502號判處有期徒刑8 月，經臺灣高等法院
    於89年4 月9 日以89年度上易字第1768號駁回上訴確定，於
    90年9 月19日執行完畢。仍不知悔改，竟於94年8 月20日12
    時45分許（起訴書誤載為同日13時30分許），與丁○○（由
    本院另行函送檢察官偵辦）共同意圖為自己不法之所有，並
    基於加重竊盜之犯意聯絡，丙○○手戴其所有之白色手套1
    只，並持客觀上具有危險性，足以危害人之生命、身體安全
    之起子1 支，撬開位於臺北縣鶯歌鎮○○路590 巷5 之1 號
    3 樓己○○住宅附著於大門之門鎖以毀損該扇門，及破壞客
    廳落地窗之紗門外框後進入屋內竊盜。丙○○與丁○○二人
    在上開住宅內竊得亞米茄男用手錶1 只、顏有宏身分證、顏
    林欸身分證暨健保卡各1 張、高速公路回數票26張、硬幣共
    新臺幣（下同)56 元、鑽石白金項鍊1 條、戒子1 枚、及玉
    石物品等（起訴書漏未記載玉石物品等），得手後正欲離去
    之際，屋主己○○恰巧返家，因見其住家大門鐵門已被打開
    發覺有異，丁○○在門外見己○○尚未及發現前，即趁隙逃
    離現場，待己○○進入屋內客廳察看時，丙○○正從房間內
    衝出欲逃逸，惟立即遭己○○抓住，欲制止其離開。詎丙○○見無法擺脫壓制，為脫免逮捕及防護贓物，遂以徒手與己○○拉扯扭打，當場對己○○施以強暴行為，致己○○受有
    右手腕扭傷、左手肘多處擦傷之傷害。己○○並呼叫在樓下
    之同事甲○○上樓前來協助逮捕，惟丙○○仍強力欲掙脫，
    而將甲○○拖至該大樓1 樓，並隨手拾起地上磚塊1 塊擲向
    甲○○，對之當場施以強暴行為，幸未打中甲○○，嗣經甲○○與己○○合力將丙○○制伏後，己○○即報警處理，丙○○又藉故要拿掉在3 樓之鞋子而趁機往頂樓並翻過隔壁棟
    樓樓頂逃竄，且其在逃逸途中將上開起子1 支朝遠處丟棄，
    所竊得之上開亞米茄男用手錶1 只則掉落在樓頂。其後丙○○仍為己○○及甲○○合力制伏，員警亦適時抵達現場處理
    ，始查獲上情，並從丙○○身上褲袋內起出己○○之兄顏有
    宏身分證、其母親顏林欸身分證暨健保卡各1 張、高速公路
    回數票26張、現金56元（起訴書贅載未被當場起獲之鑽石白
    金項鍊1 條、戒子1 枚），並在上址大樓樓頂尋獲亞米茄男
    用手錶1 只，及在上址屋內扣得上開白色手套1 只。
二、案經己○○訴由臺北縣政府警察局三峽分局報告臺灣板橋地
    方法院檢察署檢察官偵查起訴。
    理  由
壹、認定本案事實所據證據之證據能力：
一、被告於警詢、第一次檢察官偵訊及本院聲請羈押案件之訊問
    中之自白部分：雖被告辯稱：伊於三峽派出所時遭警察刑求
    ，說如果伊不合作就先腳踢伊右腰部，並以腳踹伊的頭臉到
    地上，造成伊左側部紅腫，故伊於警詢中之自白係遭強暴、
    脅迫所致，並無證據能力；又伊於第一次內勤檢察官偵訊時
    及聲請羈押案件中之自白，係因警察說要依照警詢筆錄供述
    才有可能交保，伊因希獲准交保才自承有竊盜，故係受警察
    欺騙所致，亦無證據能力云云。第查：
  (1)雖依被告於94年8 月31日偵訊時所拍攝之臉部照片所示，被
    告當時臉部確有紅腫及腳上有擦傷之情形。然查，被告於本
    院準備程序時即陳稱其遭屋主己○○打到臉部流血，並有與
    之發生拉扯等情屬實，此核與證人即被害人己○○於本院審
    理時證稱：被告臉部及耳朵瘀血是因遭伊推倒在陽台所致，
    且伊有與被告互相拉扯等語相符（見本院卷第125 頁），又
    證人甲○○亦於本院審理時證述：渠等看見被告為警查獲時
    ，臉部眼睛及鼻子都有紅腫流血等情無誤（見本院卷第129
    頁）；參以證人即到場處理暨負責訊問被告之警員葉榮華於
    本院審理時具結後證述：伊看到被告時，被告臉上已有傷，
    嘴角流血且鼻子腫起來，在整個訊問及解送過程中均未曾向
    被告逼供或毆打被告，也沒有向被告稱要他認罪就可以獲得
    交保等語（見本院卷第102 至109 頁），又證人戊○○○○
    於本院審理時亦證述稱：被告被解送回派出所後，伊有看到
    被告的臉部受傷，鼻子與嘴角腫起來有流血，伊並未曾對被
    告刑求，亦未出言恐嚇被告等情明確（見本院卷第111 至11
    7 頁），衡諸被告及證人己○○所述之渠等二人扭打拉扯情
    節，足認被告於案發11天後其臉部仍有紅腫及腳上有擦傷之
    情形，係與常情相合；復經本院依職權函詢臺灣臺北看守所
    有關被告於因本案羈押入所時之身體狀況如何，及其是否有
    表明受傷之情形等節，該所函覆本院稱被告於94年8 月21日
    入所時自訴其並無內傷，而右下肢有擦傷之情形，此有該所
    94年10月3 日北所衛字第0940010049號函暨檢附就診病歷影
    本及內外傷紀錄表影本各乙份在卷可稽（見本院卷第55 至
    57頁），倘若被告確有遭警員施以強暴，衡情焉可能於因法
    院被裁定羈押入看守所時，仍不向看守所管理人員陳述上情
    之理。是以，尚難僅以被告臉部有紅腫及腳上有擦傷之情形
    ，遽認警員有對被告刑求逼供。
  (2)況且，被告於警訊時對於其於前揭時、地究係以何種工具破
    壞上址大門門鎖後進入屋內竊取物品，以及其在遭屋主己○○發現時究係如何逃逸並與己○○拉扯受傷等細節均供述甚
    詳，此有卷附警詢筆錄在卷可憑，且被告經警解送至臺灣板
    橋地方法院檢察署後由檢察官訊問時，亦為相同之陳述（見
    偵查卷第44、45頁），再經檢察官向本院聲請羈押被告，被
    告於本院94年度聲羈字第568 號聲請羈押案件訊問時仍供承
    ：伊確有攜帶1 把螺絲起子到現場行竊等情屬實，惟其僅有
    辯解：「我是偷竊，並非是準強盜，我被對方打，並沒有還
    手，我有被害人家中之財物，但並沒有打他，我於偵訊中所
    言係實在，我是說我要逃走時，撥開對方的手而已，請求具
    保候傳」等語（見該案卷第3 至5 頁），據上可知，被告於
    前開偵訊及本院羈押案件訊問時均坦承其有行竊之事實，且
    未曾主張其有遭警察刑求乙事。參以被告於案發當時已年滿
    48歲，且精神狀況正常，應屬具有相當社會經驗之成年人，
    又被告在犯本案之前曾有犯竊盜、違反麻醉藥品管理條例、
    詐欺等多次犯罪前科記錄，且彼時正另因涉犯竊盜犯行，由
    臺灣臺北地方法院以94年度易字第1063號竊盜案件審理中，
    此有臺灣高等法院被告前案紀錄表在卷可稽，顯見被告已有
    多次涉案及接受偵審之經驗；而加重準強盜行為係屬嚴重犯
    罪行為，其法定刑為七年以上有期徒刑，刑責甚重，此為一
    般人所週知之事實，被告既為智識正常之成年人，且本身亦
    有多次涉案及偵審之經驗，則其理應對自承加重準強盜犯行
    之後果知之甚明，此由被告於本院聲請羈押案件中僅有坦承
    竊盜而矢口否認有出手毆手被害人己○○之準強盜犯行乙節
    ，即足以佐證被告於接受訊問當時確實已知悉其所涉準強盜
    罪刑責甚重。所以，倘被告確屬無辜清白，而遭員警屈打成
    招，則其理當於偵訊及本院聲請羈押案件訊問時極力否認辯
    駁，並陳述冤屈，以免無端遭受重刑追訴，始符合常理，其
    竟謂其僅係因偵訊及本院審理聲請羈押案件訊問時，誤信警
    察所說承認才會交保，而為求獲得交保，故意承認犯竊盜犯
    行之不實情節而自陷己入罪，此顯與情理有重大悖謬。是以
    ，被告於本院審理理時所辯其因遭員警施以強暴及詐騙坦承
    犯行即可交保，始坦承竊盜犯行云云，實難予令人相信。綜
    上，應認被告於警詢、第一次檢察官偵訊及本院聲請羈押被
    告案件訊問時之自白，均係出於其自由意識所為，符合刑事
    訴訟法第156 條第1 項之規定，均得作為認定本案事實之證
    據。
二、按刑事訴訟法第159 條第1 項雖規定，被告以外之人於審判
    外之言詞或書面陳述，除法律有規定外，不得作為證據。惟
    同法第159 條之5 第1 、2 項已規定，經當事人於審判程序
    同意作為證據，法院審酌該言詞陳述或書面陳述作成時之情
    況，認為適當者，亦得為證據。當事人、代理人或辯護人於
    法院調查證據時，知有第159 條第1 項不得為證據之情形，
    而未於言詞辯論終結前聲明異議者，視為有前項之同意（指
    同條第1 項之同意作為證據），此乃第159 條第1 項所容許
    ，得作為證據之例外規定之一。經查，本案被告、辯護人及
    檢察官於言詞辯論終結前，就證人己○○、甲○○於偵訊時
    之證述、贓物認領保管單、搜索扣押筆錄暨目錄表各1 份、
    失竊現場及起獲物品照片12幀、證人己○○受傷照片1 幀、
    臺北縣鶯歌鎮○○路590 巷口暨巷內附近地理環境照片8 幀
    、臺灣臺北看守所94年10月3 日北所衛字第0940010049號函
    暨檢附就診病歷影本及內外傷紀錄表影本、同所94年10月27
    日北所衛字第0940010977號函各乙份、被告及證人己○○當
    庭繪製之平面圖各1 紙之證據能力，均未於本院言詞辯論終
    結前聲明異議，且同意作為證據，是上開經調查之證據均有
    證據能力，合先敘明。
貳、認定本案事實之理由及證據：
一、訊據被告丙○○固供承其有於94年8 月20日12時45分許，進
    入臺北縣鶯歌鎮○○路590 巷5 之1 號3 樓己○○住宅，而
    在在上址遇見己○○時，確有與己○○發生拉扯，並有在上
    址1 樓處拿起地上的一塊磚塊，又伊在遭追逐時，原本確實
    持有一支亞米茄男用手錶在身，而其在被逮捕時確有自其身
    上起獲顏有宏身分證及顏林欸身分證暨健保卡各1 張、高速
    公路回數票26張、現金56元等情屬實，惟矢口否認有進入屋
    入行竊之犯意及為防護贓物、脫免逮捕而對己○○施以強暴
    之犯行，並辯稱：伊原本係在臺北縣鶯歌鎮○○路590 巷口
    前端的停車處等候伊朋友丁○○，丁○○上去被害人住處後
    ，匆匆返回停車處，並拿著手錶、身分證及健保卡交付予伊
    ，還對伊說等一下他就會下樓拿2 萬元給伊以清償他積欠伊
    之債款後，伊即需將上開證件及手錶還給他，伊約等候曾清
    德30分鐘，均不見丁○○下樓，伊乃依丁○○所交付身分證
    上所載地址找尋丁○○，且伊走至上址樓下時即有大聲呼叫
    「阿清、阿清」，均未見他有回應，伊走上樓仍邊走邊以台
    語說「阿清，趕緊出來，我在趕時間」，之後伊就被屋主己○○打到臉，並與屋主發生拉扯，因為伊並未行竊，且對方
    有二個人，所以伊會害怕想離開，伊隨手拿起磚頭是要嚇甲○○，並沒有要打他或丟他的意思；而為警自其身上起獲之
    回數票26張及硬幣56元均為伊自己所有云云。經查：
  (一)被告於前揭時、地，手戴手套以起子破壞門扇後進入屋內竊
    取亞米茄男用手錶1 只、顏有宏身分證、顏林欸身分證暨健
    保卡各1 張、高速公路回數票26張等物，得手後正欲離去之
    際，遇上屋主己○○返家而遭逮捕，被告欲脫免逮捕，與被
    害人己○○發生拉扯扭打，致被害人己○○左手肘、右手腕
    受傷等事實，業據被告於警詢、第一次檢察官偵訊及本院羈
    押訊問時坦承不諱，參以證人己○○於本院審理時具結後證
    述：伊返家時發現住家大門開啟且門鎖被破壞，進屋察看時
    發現被告從房間衝出來，伊詢問被告身分，被告並未回答且
    欲逃逸，伊就將被告推至陽台，與之發生扭打，當時伊還問
    他為何要戴白手套，被告回答說他要抓小偷，伊抓住被告後
    ，被告仍想跑，伊對被告說你若不是小偷為何要跑，之後伊
    大聲喊叫正在樓下的甲○○上樓抓住被告，被告又逃跑至頂
    樓，甲○○追了上去，伊則跑到隔壁棟要堵住被告去路，被
    告看到伊後又往樓上跑，之後為到場警員逮捕，並從被告身
    上口起出伊家中證件，及在頂樓起獲伊父親的手錶，伊在派
    出所時有聽聞被告向警察坦承竊盜等情綦詳（見本院卷第11
    8 至126 頁）。證人甲○○於本院審理時亦證稱：我聽到同
    事己○○說有小偷，叫我上樓去，我上樓時看到己○○正抱
    住被告，己○○要我抱住被告，以便他打電話報警，但被告
    要逃離而把我拖到一樓，我仍拉住被告衣服並趕緊叫己○○
    下樓，而被告在一樓樓下門口有拿了一個石頭要丟我，但並
    沒有丟到，己○○下樓時我把被告放開，被告就跑到頂樓，
    我就追到頂樓，並要己○○到隔壁1 樓堵被告，接著葉姓警
    員到場逮獲被告等情歷歷，且證人己○○之左手肘確有多處
    擦傷之傷害，有照片1 幀存卷可憑（見偵查卷第70頁），並
    有贓物認領保管單1 紙、相片12幀、搜索扣押筆錄、扣押目
    錄表在卷，及被告所有之白色手套1 只扣案可資佐證。是以
    被告於警詢、第一次檢察官偵訊及本院羈押訊問時之自白核
    與事實相符，洵堪採信。
  (二)雖被告辯稱：上開竊盜犯行全係由案外人丁○○一人所為，
    伊，上開查獲之身分證、健保卡及手錶均是丁○○拿到停車
    場交付予伊的，並說等他下樓後會把欠伊的2 萬元償還給伊
    ，伊因在車上久候未見丁○○回來，才會依丁○○所交付身
    分證件上之住址，上樓至該址屋內找丁○○云云。惟查：
  (1)雖證人丁○○於本院審理時亦附和被告說詞而證述稱：被告
    於當天上午至大溪找伊表明急需用錢，詢問伊是否可將伊之
    前於8 月間向他借的2 萬元還給他，而因伊住在鶯歌的朋友
    有欠伊錢，所以伊與被告至鶯歌，欲向該朋友要錢，但找到
    該名朋友，伊又在鶯歌鎮附近繞找朋友借錢還給被告，而把
    車停在巷口，要被告在車上等伊，伊進去巷子找朋友，但也
    沒能找到朋友，伊在上址3 樓看到門鎖好像沒有鎖好，就拿
    螺絲起子撬開門，進入屋內拿走手錶、2 張身分證、1 張健
    保卡及回數票1 百多張，即下樓到車上找被告，把身分證件
    及手錶交給被告，之後，又繼續到上開處所找了三、四十分
    鐘，又找到玉石等物放入伊口袋欲離開，走到隔壁棟樓樓梯
    5 樓時，看到1 台汽車停在樓下且有一名年輕人下車上樓，
    伊就離開，隔天被告女友乙○○告訴伊說被告被抓，要伊把
    竊得物品交給她，由她還給屋主，伊即將竊得的玉石等物交
    給她等語（見本院卷第133 至148 頁）。然查：被告在於警
    詢時即供稱：伊係用起子破壞門進入上址行竊，而該起子在
    伊被追捕時，即隨手將之用力往遠處（由樓頂往樓下）丟棄
    等語（見偵查卷第6 頁反面、第7 頁），此核與證人丁○○
    前揭所述其係使用螺絲起子為工具撬開門之方法相吻合，倘
    若被告並未至上址行竊，則其焉會對行竊手法供述明確在卷
    。參以自被告身上褲袋內起獲之上開證件、回數票、零錢及
    在頂樓起獲之手錶等物，均為體積輕巧之物，無若係證人曾
    清德一人自行前往上址竊得上開物品，衡情其應可輕易放入
    自己口袋內收藏，焉有需大費周章跑下樓至巷口停車處交付
    予被告保管後又再度前往上址繼續行竊之理？況證人丁○○
    既陳稱其返回上址後所竊得之玉石等物放入伊口袋後即步離
    現場，顯見其所竊取之物品並非大型財物，衡情其自己一人
    只需進入上址屋內一次，即足以將其前述竊取物品全部帶走
    ，焉有需分兩趟運送贓物之理？故證人丁○○前開證述伊係
    留被告一人在車上，而獨自一人至上址行竊乙節，顯悖於常
    理，應係迴護被告之詞，並不足採信。
  (2)又依據證人己○○前揭所述，當其返家時發現其住家大門開
    啟且門鎖被破壞，待其進屋察看時，即發現被告從房間衝出
    來，其詢問被告身分時，被告並未回答且欲逃逸等情，而倘
    若被告確係依據丁○○所交付身分證上記載之地址前往找尋
    丁○○，則被告在不認識該址住戶之情況下，理應在門口按
    電鈴或呼叫以等待屋內之人應門，焉有可能未經住戶許可即
    自行登堂入室甚至擅自進入他人房間內之理？又倘若其係進
    房間找尋丁○○，則在其發現證人己○○進入屋內時，理應
    上前表明來意並向證人己○○探尋丁○○下落，焉有心虛奪
    門而出欲逃離現場之理？綜上，被告以其前往上址單純係為
    找尋丁○○乙節置辯，所辯無非畏罪卸責之詞，要難採信。
  (三)訊據證人丁○○於本院審理時已詳盡證述上開失竊地點附近
    的地理位置、上址大門被破壞之情形、屋內房間設置、所竊
    取的物品內容、及如何自現場離開之路線等情節，而其當庭
    繪製之上址屋內設置平面圖亦與證人己○○當庭所繪製之上
    址屋內設置平面圖相符，又卷附由臺北縣政警察局三峽分局
    所拍攝之臺北縣鶯歌鎮○○路590 巷附近地理位置照片，亦
    與證人丁○○所述地理位置相吻合。參以證人即被告之女友
    乙○○於本院審理時證述：當天下午1 時許，丁○○告訴伊
    被告被警察抓了，丁○○把他偷得的項鍊類似古董之物交給
    伊，告訴伊失主的地址，並陪伊至巷口後，即由伊自己進去
    告訴失主說要把東西還給他，請失主可以原諒被告等情（見
    本院卷第202 至205 頁），證人顏邦偉亦證稱：案發後確有
    一名女子來找伊，說要歸還失竊物品，而該女子所返還玉石
    之類的物品，確實係伊家中失竊的財物等語（見本院卷第14
    7 頁），據此可知，證人丁○○確有與被告共同於上開時、
    地竊取財物。綜上，本件事證已甚明確，被告上揭犯行應堪
    認定。
二、按起子在客觀上具有危險性，足以傷害人之身體，為兇器之
    一種。核被告意圖為自己不法之所有，攜帶上揭兇器並毀壞
    門扇竊盜，因防護贓物、脫免逮捕，而當場施以強暴，所為
    應犯同法第329 條之準強盜罪，而有同法第321 條第1 項第
    3 款之情形，應依同法第330 條第1 項加重準強盜罪論處。
    而按共同正犯之所以應對其他共同正犯所實施之行為負其全
    部責任者，以就其行為有犯意之聯絡為限，若他犯所實施之
    行為，超越原計劃之範圍，而為其所難預見者，僅應就其所
    知之程度令負責任，最高法院69年度台上字第3074號判決可
    參，查本案被告與案外人丁○○間，就上開加重竊盜犯行，
    固有犯意聯絡及行為分擔，惟就本案被告因防護贓物、脫免
    逮捕，當場對證人己○○及甲○○施以強暴犯行部分，係在
    案外人丁○○離開現場後所發生，則已超越案外人丁○○與
    被告之計劃範圍，且為其難預見之事，並非共同正犯，附此
    敘明。又查被告於88年間，因竊盜案件，經臺灣桃園地方法
    院以88年度易字第2502號判處有期徒刑8 月，經臺灣高等法
    院於89年4 月9 日以89年度上易字第1768號駁回上訴確定，
    於90年9 月19日執行完畢，有臺灣高等法院被告前案紀錄表
    在卷可稽，其於於五年內再犯有期徒刑以上之本罪，為累犯
    ，應依法加重其刑。爰審酌被告有多次前科，有上述前案紀
    錄表可稽，其素行不佳、兼衡其犯罪之動機、目的、手段、
    對被害人所生身體及財產上之危害程度、所得利益、智識程
    度、被罪後仍飾詞卸責之態度等一切情狀，量處如主文所示
    之刑，以資懲儆。又被告於本院審理時雖辯稱扣案之白色手
    套係因其罹患富貴手疾需戴手套以免手弄髒而龜裂疼痛，並
    非為行竊之目的云云，惟查，被告確係為盜竊目的而進入上
    址屋內，已如前述，而雖被告之手確患有「香港合併手部徽
    菌感染」，該病症戴手套避免接觸水，可有助治療，此有臺
    灣臺北看守所94年10月27日北所衛字第0940010977號函在卷
    可考，然被告於案發當時並無接觸水之情形，則被告焉有需
    配戴手套之理，且扣案之白色手套1 只，為被告所有供犯罪
    所用之物，已為渠於警詢時陳明在卷（見偵查卷6 頁反面）
    ，是被告事後翻異前詞，無非臨訟飾卸之詞，並不可採，故
    扣案之白色手套1 只，應依刑法38條第1 項第2 款規定併予
    宣告沒收。至於未扣案之起子1 支，雖係被告持以行竊之兇
    器，惟被告於警詢供稱已將之丟棄，復無證據證明未滅失，
    無從併宣告沒收。
三、至於案外人丁○○與本案被告共涉犯上開竊盜犯行部分，由
    本院另行函送檢察官偵辦處理，附此陳明。
據上論斷，應依刑事訴訟法第299 條第1 項前段，刑法第329 條
、第330 條第1 項、第47條、第38條第1 項第2 款，判決如主文
。
本案經檢察官陳孟黎到庭執行職務。
中    華    民    國    95    年    2     月    8     日
                  刑事第十一庭審判長法  官  徐蘭萍
                                    法  官  林漢強
                                    法  官  林淑婷
以上正本證明與原本無異
如不服本判決應於送達後10日內向本院提出上訴狀
                                    書記官  廖貞音
中    華    民    國    95    年    2     月    8     日
附錄本案論罪科刑法條全文：
刑法第329條：
竊盜或搶奪，因防護贓物、脫免逮捕或湮滅罪證，而當場施以強
暴、脅迫者，以強盜罪。
刑法第330條：
犯強盜罪而有第三百二十一條第一項各款情形之一者，處七年以
上有期徒刑。
前項之未遂犯罰之。


司法院資訊處製作；財團法人民間司法改革基金會備份。
